【裁判字號】    89,婚,391
【裁判日期】    890530
【裁判案由】    離婚
【裁判全文】
臺灣高雄地方法院民事判決  八十九年度婚字第三九一號
    原      告  乙○○○
    訴訟代理人  徐豐明  律師
                陳慧博  律師
                郭季榮  律師
    被      告  甲○○
右當事人間離婚事件，本院判決如左：
    主    文
准原告與被告離婚。
訴訟費用由被告負擔。
    事    實
甲、原告方面：
  一、聲明：求為判決如主文所示。
  二、陳述：
  （一）、兩造於民國六十年結婚，初尚和睦，育有子女四人，在七十年間長女出生
          後不久，被告即經常對被告以言語、肢體等暴力相向，被告均忍氣吞聲，
          加以忍耐。詎被告於七十八年間重毆被告成傷，被告迫於無奈始攜四名子
          女在外租屋工作，撫育子女、今三子已成年，長女亦已滿十八歲。
  （二）、被告與原告分居迄今已逾十一年，被告從未來電或前來邀被告回家，對於
          子女之撫養教育費用，亦分文未付，顯以惡意遺棄他方在繼續狀態中。
  （三）、二造分居後，被告即與女子瓊花共處一室，同居生活迄今。被告之行為顯
          難以維持雙方之婚姻關係。
  （四）、綜上所述，依民法一千零五十二條第一項第三、五款及第二項之規定，請
          求判准離婚。
  三、證據：提出戶籍謄本、診斷證明書各一份為證，並請求訊證人即二造之子女邱
      淑芬及邱豐富。
乙、被告方面：
  一、聲明：請求駁回原告之訴，訴訟費用由原告負擔。
  二、陳述：（一）、當初分居是原告先離開住居地。（二）、分居十餘年間，被告
      還有在八十五年前去與原告同居約三年，曾花費一些錢，故願意離婚，但原告
      須支付二十萬元。
    理    由
  一、兩造間之婚姻關係現仍存續中，有原告提出之戶籍本配偶欄記載可證。
  二、原告主張之事實：
（一）、被告毆打、虐待原告之部分；有原告提出於七十八年三月二十五年至高雄縣
        大寮鄉聖若瑟醫院診斷，受有頭部外傷、左前額部挫傷瘀血、左眼部挫傷瘀
        血、右眼部擦傷、右手姆指挫裂傷、上唇內側挫裂傷之診斷證明書一份足憑
        ，並經二造之子女邱淑芬及邱豐富到庭卻分別證述：”因我父親拿打氣筒打
        媽媽的頭，我媽住院，那時我約七八歲，我父親經常打媽媽”。”父親經常
        喝酒，三更半夜回來，以三字經辱罵我母親，並動手打母親，一年之間約有
        五六次”。足証被告確有對原告施予家庭暴力之行為，且若非失被告對原告
        施暴致不能忍受之程度，原告何須攜子離家在外獨立謀生？原告之離家謀生
        乃有正當理由，咎在被告，被告辯稱係原告主動離家等語，並不可採。
（二）、惡意遺棄部分：被告對分居十餘年且未曾拿錢回去給原告的事實並不爭執。
        原告雖辯稱於八十五年間曾回去與原告共同生活並拿四、五十萬元給原告撫
        養小孩，然此為原告所否認。經訊之於二造之子女及證人邱淑芬與邱豐富均
        證述：被告與原告分居十餘年來都沒有再與母親共同生活過的情形，父親從
        沒有負起撫養的責任，家裏的生活費及子女的教育費都是母親作工負擔等語
        。原告主張之事實，堪認為真實。
（三）、被告與第三人同居之部分：此部分事實為被告所不否認，其雖辯稱僅同住一
        處，但未發生性關係。但被告確有與瓊花之女子同居共眠，共同生活，且有
        發生性關係之事實，業據二造之子女即證人邱淑芬與邱豐富到庭證述甚明，
        此部分之事實，亦堪認定。
  三、按夫妻之一方受他方不堪同居之虐待，以惡意遺棄他方在繼續狀態中者，及有
      重大事由難以維持婚姻者，為判決離婚之原因，民法第一千零五十二條第一項
      第三、五款及第二項定有明文。本件被告於七十年間即經常對原告施予暴力，
      不負家庭責任，致原告無法忍受而單獨攜子離家謀生。原告離家後被告知其住
      處，並知其獨立工作撫養四名子女，處境異常艱困，竟十餘年間不聞不問。既
      未與原告共同生活，又無不能同居之正當理由，且不負擔家庭生活費用，亦未
      盡撫育子女之責任，任令原告與子女自生自滅。是被告不僅有違背同居義務之
      客觀事實，亦有拒絕同居，遺棄原告之主觀情事，顯係惡意遺棄原告於繼續狀
      態中。又被告於原告離家後竟與女子同居共眠，長達十餘年，毫無避諱，顯見
      二造夫妻恩義已絕，並無共築愛巢，繼續夫妻關係之可能，二造婚姻關係已長
      期處於破裂之狀態，而屬重大事由，難以維持婚姻之情形。原告依前述事實，
      據以訴請離婚，依法並無不合，應予准許。
丙、結論：原告之訴，為有理由，並依民事訴訟法、第七十八條，判決如主文。
中      華      民      國    八十九    年      五      月    三十      日
                              臺灣高雄地方法院家事法庭
~B法      官  陳樹村
右為正本，係照原本作成。
如不服本判決，應於送達後廿日內，向本院提出上訴狀。
中      華      民      國    八十九    年      五      月    三十      日
~B法院書記官  康進福


司法院資訊處製作；財團法人民間司法改革基金會備份。
